# 请教陈版主关于对方股东增资导致的股权稀释以至丧失控制权在合并报表层面的处理

提问人：run9 时间：2017-07-18 23:31:44
A、B公司分别持有C公司（投资设立）60%以及40%的股权，现以 2016 年 12 月 31 日C公司评估的净资产 1000 万元（账面净资产为 700万元，评估增值部分主要是存货 100 万，固定资产 200 万）为基础B公司单方面进行增资 500 万元，增资后A、B双方的持股比例分别为A=（ 1000 0.6 ） / （ 1000+500 ） =40% ， B=60% ， A 不再控制 C 公司，长投从成本法转为权益法核算， A 的单体报表层面按 C 的报表进行追溯调整，但是合并层面需要对剩余股权部分按新增后的公允价值重新计量， 2017 年 6 月底完成的股权变更及相关手续，未再重新评估，使用 2016 年 12 月 31 日的评估结果，此时评估增值的存货也已经销售完毕，增值的固定资产为一台设备剩余摊销年限 20 年 1 、2017 年 6 月完成的股权变更及相关手续，那么 2017 年 6 月底（即合并日）合并层面账务处理： 借：长期股权投资 -C 78 （ 200-200/ （ 20 12 ）*6（此期间折旧对公允价值的影响））*40%=80-2=78万元 贷：投资收益 78 因为在合并日评估增值的存货都已销售，因此对于合并日 2017 年 6 月 31 日来说对A对C公司长期股权投资公允价值与账面价值的差别推算为只有固定资产评估增值的影响2 、那么在 2017 年 12 月 31 日时，在合并层面对C的长投是否应该就 2017 年7-12月该评估增值的固定资产折旧的影响在合并层面再次调整A对C的长投账面价值，即：在 1 的基础上再 借：投资收益 2=200/（20*12） 6 40%=2万元 贷：长期股权投资-C 2请教陈版主我的理解处理是否正确

回答人：chenyiwei
在A的合并报表层面，如果不考虑其他因素影响，则剩余 40 ％股权对应的丧失控制权之日公允价值为 600 万元，原净资产份额的账面价值＝700*60%＝ 420 ，所以合并报表层面应确认投资收益 180 。后续合并报表层面对剩余股权模拟权益法核算时对该固定资产应按评估增值 200 后的公允价值作为成本基础，相应对C的净利润进行模拟调整后计算。 个别报表层面按《企业会计准则解释第 7 号》第一条处理。按照新的持股比例确认本投资方应享有的原子公司因增资扩股而增加净资产的份额＝ 40 ％*500＝ 200 ；应结转持股比例下降部分所对应的长期股权投资原账面价值＝20%*1000=200，两者之差为零，故单体层面无投资收益。单体层面接下来以当初取得对C控制权时的公允价自豪为基础持续计算的金额为依据对C进行权益法核算并追溯前期。

提问人：qingzheng518 时间：2018-01-23 20:50:33
陈老师您好，假如上面这个案例，A持有C60%的股权，B持有C40%的股权，但是，A是B的控股子公司。这样的话，B对C进行增资导致A失去控制权，那么A在单体层面还需要计算投资收益吗？A在合并层面怎么做？B在合并层面怎么做？谢谢陈老师

回答人：chenyiwei
如果B对C增资的作价公允，A仍可以按照丧失对子公司控制权确认投资收益。A的合并报表层面仍按合并报表准则第五十条处理。B的合并报表结果不变，不受此次内部交易影响。

提问人：liubieyulan 时间：2018-03-11 21:16:21
个别报表层面按《企业会计准则解释第 7 号》第一条处理。按照新的持股比例确认本投资方应享有的原子公司因增资扩股而增加净资产的份额＝ 40 ％*500＝ 200 ；应结转持股比例下降部分所对应的长期股权投资原账面价值＝20%*1000=200，两者之差为零，故单体层面无投资收益。
你好，陈老师，请教下，应结转持股比例下降部分所对应的长期股权投资原账面价值不应该是＝20%（ 1000 60%）=120吗，“长期股权投资原账面价值”指什么呢？

回答人：chenyiwei
这个回答也有些问题，因主帖没有提供原60%股权的初始投资成本，所以无法确定该20%股权下降部分的初始投资成本。感谢指正。

提问人：liubieyulan 时间：2018-03-14 00:15:54
陈老师，我是不大明白这里说的结转“应结转持股比例下降部分所对应的长期股权投资原账面价值”中的“长投原账面价值”指的是什么？假设原60%股权的长投账面价值为 600 万元（即总共 1000 万元），现在下降了20%，是应该结转 1000 万元的20%，还是 600 万元的20%呢，我从百度上搜的答案这两种情况都有，就有点蒙圈了，望陈老师指点迷津,感谢！

回答人：chenyiwei
是这20%股权对应的初始投资成本。

提问人：ella5216296 时间：2018-04-03 12:23:51
麻烦问一下陈老师：A公司合并层面和A公司单体层面的长期股权投资数额是一致的吗？

回答人：chenyiwei
丧失控制权但仍保留重大影响期间，虽然个别报表和合并报表都采用权益法核算剩余股权投资，但权益法核算的基础和结果都不同。

提问人：快乐的审计猪 时间：2018-04-24 20:31:36
陈老师，被动稀释丧失控制权，但是保留重大影响，在单体层面追溯调整，调整未分配利润 200 万元，确认投资收益 300 万元，在合并报表口径计算的投资收益是 700 万元，那么在合并报表层面考虑单体报表已经调整，在合并报表层面确认投资收益是确认700-300-200 ，还是确认700-300呢？

回答人：chenyiwei
合并层面按差额补做投资收益。

提问人：呼叫帮助 时间：2018-07-28 18:53:13
陈版，引入外部投资者增资，导致丧失控制权，对于投资收益的确认问题，即成本法转权益法，我一直不是很明白： 假设母公司对子公司原投资成本 10 万，持股100%。现在子公司账面价值 80 万元，公允价值 100 万元，引入外部投资者增资，占55%，增资金额=100 0.55/0.45=122 万元。 该母公司账务处理如下 第一步 确认减少 55% 股权的投资收益 = 享受的新增资产份额 122 0.45-减少55%股权的成本 10 0.5 确认后，母公司对子公司长期股权投资账面价值变为（原投资成本 + 新增的资产） 0.45 第二步，剩余 45% 的原股权由成本法转权益法 剩余 45% 原股权成本法时的账面价值 =100.45 持续计算至处置日的子公司净资产份额 =80 0.45 差额 80 0.45-10 0.45 分情况调整留存收益、投资收益及资本公积 确认后，母公司对子公司长期股权投资账面价值变为（处置日子公司账面价值+新增的资产）*0.45 第三步，合并报表层面，把剩余股权由持续计算的账面价值调整为公允价值 剩余股权账面价值=（80+新增122 ）*0.45剩余股权公允价值=（100+新增 122 ）*0.45 确认投资收益=（100+新增 122 ）*0.45-（80+新增 122 ）*0.45=（100-80）*0.45 合并层面母公司对子公司长期股权投资=（处置日子公司公允价值+新增的资产）*0.45 陈版，您看我前后的思路是否存在问题？

回答人：chenyiwei
个别报表层面的处理可以。合并报表层面剩余股权公允价值就是 100 ，需确认投资收益 20 。